【裁判字號】    97,易,986
【裁判日期】    970930
【裁判案由】    侵占
【裁判全文】
臺灣高雄地方法院刑事判決               97年度易字第986號
公  訴  人  臺灣高雄地方法院檢察署檢察官
被      告  丙○○
                    （現在台灣屏東監獄竹田分監執行中）
上列被告因侵占案件，經檢察官聲請簡易判決處刑（97年度偵字
第9448號），本院受理（受理案號：97年度審簡字第4330號）後
，認不宜逕以簡易判決處刑，應適用通常訴訟程序，茲判決如下
：
    主  文
丙○○意圖為自己不法之所有，而侵占自己持有他人之物，累犯
，處拘役伍拾日，如易科罰金，以新臺幣壹仟元折算壹日。
    事  實
一、丙○○於民國 (下同)93 年4 月間因犯搶奪罪，經本院以93
    年度簡字第1338號判決判處有期徒刑6 月，緩刑2 年確定；
    於同年8 月間，復因犯施用毒品案件，經臺灣屏東地方法院
    以93年度簡字第1187號判決判處有期徒刑3 月，嗣經屏東地
    方法院以93年度簡上字第126 號判決判處有期徒刑6 月確定
    ；另於同年10月間，因犯搶奪、竊盜等案件，經臺灣屏東地
    方法院以93年度訴字第733 號判決各判處有期徒刑8 月、8
    月，應執行有期徒刑1 年2 月，嗣經臺灣高等法院高雄分院
    以93年度上訴字第1334號判決各判處有期徒刑1 年2 月、8
    月，應執行有期徒刑1 年10月確定；再與前開施用毒品案件
    經臺灣高等法院以94年度聲字第77號裁定定應執行刑為有期
    徒刑2 年2 月確定；又經本院以94年度撤緩字第27號裁定撤
    銷首揭搶奪案件之緩刑後，與上開各罪接續執行，於95年6
    月14日因縮短刑期假釋出監，96年3 月3 日因縮刑期滿假釋
    未經撤銷，視為執行完畢。
二、丙○○猶不知悔改，於96年8 月23日，向甲○○經營之昇大
    機車出租行（設於高雄市○○區○○街342 號，下稱昇大車
    行）以動產擔保交易附條件買賣之方式，購買車牌號碼為
    M6P-088 號重型機車1 輛，約定總價款為新臺幣（下同）3
    萬6,450 元，丙○○應自96年10月5 日起至97年6 月5 日止
    ，分9 期給付價金，每期（月）應給付4,050 元，且標的物
    即上開機車之存放地點為高雄縣鳳山市○○街15號附近，於
    價金未付清之前，該機車之所有權仍屬昇大車行所有，丙○
    ○僅得占有使用，不得任意遷移或為其他處分，如未依約繳
    納貸款時，更須將機車交還昇大車行以抵沖費用。丙○○於
    該日支付7,000 餘元之保證金並取得上開機車後，未曾支付
    任何一期分期款。嗣竟意圖為自己不法之所有，變異持有為
    所有之意思，於97年5 月間某日，在屏東某地，將上開機車
    贈與綽號「棋仔」之不詳姓名、年籍友人，而將其所持有之
    上開機車侵占入己，致昇大車行追索無著而受有損害。
三、案經甲○○即昇大車行訴由臺灣高雄地方法院檢察署檢察官
    偵查起訴。
    理  由
壹、證據能力部分：
    按被告以外之人於審判外之陳述，雖不符前4 條（即刑事訴
    訟法第159 條之1 至之4） 之規定，而經當事人於審判程序
    同意作為證據，法院審酌該言詞陳述或書面陳述作成時之情
    況，認為適當者，亦得為證據。當事人、代理人或辯護人於
    法院調查證據時，知有第159 條第1 項不得為證據之情形，
    而未於言詞辯論終結前聲明異議者，視為有前項之同意，刑
    事訴訟法第159 條之5 定有明文。經查，檢察官及被告丙○
    ○於本院言詞辯論終結前，就本判決所引用下列各項屬於審
    判外陳述之證據，知有第159 條第1 項不得為證據之情形，
    均未聲明異議，且本院審酌該證據作成情況均無不適當之情
    形，是依上開規定，認得作為本案證據。
貳、實體部分：
一、訊據被告丙○○固坦承：伊有向昇大車行分期付款購買上開
    機車，約定總價款為3 萬6,450 元，自96年10月5 日起至97
    年6 月5 日止，分9 期給付價金，每期應給付4,050 元，而
    伊取得上開機車時，僅支付7,000 餘元之保證金，嗣後未再
    支付任何款項等情，惟矢口否認有何侵占犯行，辯稱：伊購
    買上開機車約半年後即入獄服刑，所以沒有繳貸款，該機車
    是由朋友「阿祥」在使用，又伊於入獄前，每月都有委託「
    阿祥」幫忙繳貸款，「阿祥」也曾拿1 張有格子的分期付款
    文書給伊看過，後來才知道「阿祥」並未幫伊繳貸款云云。
    經查：
  (一)上開犯罪事實，業據告訴代理人即證人丁○○於本院審理時
    證述綦詳（見院三卷第19頁至第20頁背面），並有昇大車行
    與被告簽訂之機車附條件買賣契約書、客戶連絡繳款明細表
    、催告通知書、客戶查訪記錄表各1 份及丙○○簽發之本票
    影本1 紙在卷足憑（見偵一卷第5 頁至第12頁），足證告訴
    人之指訴非虛，被告確於取得上開機車後，並未繳納任何分
    期款項，又未將上開機車返還昇大車行之犯行。
  (二)按刑法上之侵占罪，以意圖為自己或第三人不法之所有，而
    擅自處分自己持有之他人所有物，即變更持有之意為不法所
    有之意，為其構成要件。觀諸被告自行簽立之機車附條件買
    賣契約書第16條規定：「乙方（即被告）機車價款尚未繳清
    前，乙方只有使用權，甲方（即昇大車行）仍保有該車所有
    權，乙方若未按契約繳納價款或有違約罰款時，則乙方須將
    機車交還公司... 」等語，參以被告於本院審理時自承購買
    上開機車時，負責接洽之車行人員即證人丁○○曾告知車款
    未付清前，上開機車之所有權仍屬車行所有等語（見院三卷
    第22頁），足見被告於簽約、購買上開機車之初，即明知於
    付清分期款前，其仍未取得該車之所有權，僅係持有該機車
    之事實。然本件被告卻於僅支付保證金7,000 餘元之情形下
    ，即基於所有權人之地位，將上開機車贈與他人使用，該機
    車現亦所在不明，致昇大車行追索無著而受有損害，是依據
    前揭說明，可知被告確係基於意圖為自己不法所有之犯意，
    而擅自處分上開昇大車行所有之機車，被告之侵占犯行明確
    ，洵堪認定。
  (三)至被告所辯：伊購買上開機車不久即入獄服刑，所以沒有繳
    貸款，但入獄前每月都有委託友人「阿祥」幫忙繳貸款，「
    阿祥」也曾拿1 張有格子的分期付款文書給伊看過，後來才
    知道「阿祥」並未幫伊繳貸款云云。惟查，被告於本院審理
    時雖供稱：伊與「阿祥」是很好的朋友，卻無法具體陳述「
    阿祥」之姓名、住址等基本資料，亦未能提出「阿祥」交付
    之分期付款文書（見院三卷第22頁背面、第23頁），則是否
    真有被告所指綽號「阿祥」之人，已非無疑。況查，被告於
    本院審理時復供承：「（問：該機車後來去哪裡？）在朋友
    家，我沒有賣... ，我把機車送給朋友騎，我今年我要進來
    執行前，就把機車送給朋友，朋友住屏東，朋友叫『棋仔』
    」等語（見院三卷第23頁）。被告對上開機車之流向，前後
    供述不一，顯有瑕疵，足見被告上開所辯，顯係事後卸責之
    詞，不足採信。
  (四)綜上所述，本件事證明確，被告侵占之犯行堪已認定，應予
    依法論科。
二、核被告所為，係犯刑法第335 條第1 項普通侵占罪。又被告
    有如犯罪事實欄一之部分所載之犯罪科刑執行情形，有臺灣
    高等法院被告全國前案紀錄表在卷可稽，前受有期徒刑執行
    完畢，於5 年以內故意再犯本件有期徒刑以上之罪，為累犯
    ，應依刑法第47條第1 項之規定加重其刑。爰審酌被告僅支
    付7,000 餘元保證金，未曾支付任何一期分期款，便擅自將
    昇大車行所有之上開機車贈與友人，而迄今該車仍下落不明
    ，致昇大車行受有2 萬餘元之損失（機車總價款3 萬6,450
    元扣除上開7,000 餘元保證金後之金額），且被告犯罪後迄
    未與告訴人達成和解，及其品行、智識程度、犯罪之動機、
    目的、手段及犯罪後之態度等一切情狀，量處如主文所示之
    刑，並諭知易科罰金之折算標準。
三、據上論斷，應依刑事訴訟法第452 條、第299 條第1 項前段
    ，刑法第335 第1 項、第41條第1 項前段、第47條第1 項，
    刑法施行法第1 條之1 ，判決如主文。
本案經檢察官乙○○到庭執行職務。
中    華    民    國    97    年    9     月    30    日
                  刑事第十九庭  審判長法  官  林水城
                                      法  官  施盈志
                                      法  官  羅立德
以上正本證明與原本無異。
如不服本判決應於收受本判決後10日內向本院提出上訴書狀，並
應敘述具體理由，如未敘述上訴理由者，應於上訴期間屆滿後20
日內補提理由書狀於本院（均須按他造當事人之人數附繕本）「
切勿逕送上級法院」。
                                      書記官  賴朱梅
中    華    民    國    97    年    9     月    30    日
附錄本案論罪科刑法條全文：
中華民國刑法第335條
意圖為自己或第三人不法之所有，而侵占自己持有他人之物者，
處5年以下有期徒刑、拘役或科或併科1千元以下罰金。
前項之未遂犯罰之。


司法院資訊處製作；財團法人民間司法改革基金會備份。
